【裁判字號】    97,交聲,1572
【裁判日期】    970623
【裁判案由】    聲明異議
【裁判全文】
臺灣臺中地方法院交通事件裁定        97年度交聲字第1572號
原處分機關  交通部公路總局臺中區監理所
受處分人    甲○○
上列異議人因違反道路交通管理處罰條例案件，對於交通部公路
總局臺中區監理所中華民國九十七年四月三十日所為之裁決（中
監違字第裁六０－Ｚ00000000號），聲明異議，本院裁
定如下：
    主  文
異議駁回。
    理  由
一、原處分機關交通部公路總局臺中區監理所係以：異議人即受
    處分人（下稱異議人）甲○○於民國九十七年三月二十一日
    十八時三十分許，駕駛車牌號碼1283－LH號自用小客車，行
    經國道一號南向三四七‧八公里處，因「未保持行車安全距
    離，追撞前車肇事」之違規，為內政部警政署國道公路警察
    局第五警察隊員警以其有違反道路交通管理處罰條例第三十
    三條第一項第二款規定之行為，掣開公警局交字第Ｚ000
    00000號舉發通知單予以舉發，並經原處分機關交通部
    公路總局臺中區○○○○道路交通管理處罰條例第三十三條
    第一項第二款、第六十三條第一項第一款及違反道路交通管
    理事件統一裁罰基準及處理細則第四十三條、第四十四條及
    第六十七條之規定，以中監違字第裁六０－Ｚ000000
    00號裁決書裁處異議人罰鍰新臺幣（下同）三千元，並記
    違規點數一點，於法並無不合等語。
二、異議人甲○○聲明異議意旨略以：(一)道路交通管理處罰條例
    第七條之二第一項第六款明定逕行舉發行車安全距離不足之
    違規行為，必須以科學儀器取得兩車間行車安全距離不足照
    相之客觀證據資料，始得逕行舉發，不得憑個人主觀感覺而
    自行臆測推論，進而主觀臆斷行車安全距離不足，本案舉發
    顯已違反上述法規。又依同法第八十九條之規定，本案係準
    用刑事訴訟法之規定，應主動送事故鑑定委員會鑑定，不應
    由當事人聲請鑑定，而訴訟費用應由相對人負擔。(二)九十七
    年三月二十一日晚上，伊原以不超速之行車速度南下行駛國
    道一號中線道，並保持行車安全距離，順利變換行駛內側車
    道而超車，不料內側車道前車突然緊急煞車，驟然減速，致
    伊車輛右前方輕微擦撞前車左後方，現場無人傷亡，警察製
    作筆錄時，伊已明確表明並無行車安全距離不足之情況，並
    拒絕簽收該行車安全距離不足之違規罰單，此違規事實僅憑
    個人主觀臆測而舉發，實令人難以折服，依道路交通安全規
    則第九十四條第一項及依高速公路交通管制規則第八條第一
    項第二款之規定，本案情況並無行車安全距離不足之問題。
    (三)退一步而言，假設本案如警方所臆測有行車安全距離不足
    之事實，則伊所有之車輛應係以正面重力撞擊前車正後方，
    可能造成嚴重傷亡，然實際情況並未如此，該車並未重撞前
    車正後方，且亦無發生傷亡，此足證本案並無行車安全距離
    不足之問題。(四)又伊如係違反行車距離之規定，則應適用道
    路交通管理處罰條例第五十八條第一項第一款之規定，惟本
    件卻誤引同法第三十三條第一項第二款為處罰基礎，顯有舉
    發錯誤之疑義，爰依法請求撤銷原處分云云。
三、按汽車行駛於高速公路，不遵使用限制、禁止、行車管制及
    管理事項之管制規則而未保持安全距離者，處汽車駕駛人新
    臺幣三千元以上六千元以下罰鍰，並記違規點數一點，道路
    交通管理處罰條例第三十三條第一項第二款、第六十三條第
    一項第一款分別定有明文。次按汽車行駛高速公路，前後兩
    車間之行車安全距離，在正常天候狀況下，小型車：車輛速
    率之每小時公里數值除以二，單位為公尺，高速公路及快速
    公路交通管制規則第六條第一項第一款亦有明文。準此，小
    型車行駛高速公路，車速為時速八十公里者，前後兩車間應
    保持四十公尺以上之行車安全距離；時速九十公里時，應保
    持四十五公尺以上之行車安全距離自明。
四、經查：
  (一)異議人甲○○於九十七年三月二十一日十八時三十分許，駕
    駛車牌號碼1283－LH號自用小客車，在國道一號南向三四七
    ‧八公里處，因「未保持行車安全距離，追撞前車肇事」，
    為內政部警政署國道公路警察局第五警察隊員警掣單舉發，
    此有公警局交字第Ｚ00000000號舉發通知單一紙在
    卷可參。異議人雖以前揭情詞置辯；惟查，就異議人當時變
    換至內側車道之原因，聲明異議狀所述雖與談話紀錄表筆錄
    記載未盡相符，然考以警察製作談話紀錄表之時間較接近案
    發時點，異議人當時記憶較為清晰，是本件仍應以談話紀錄
    表記載較符合真實，合先敘明。
  (二)次查，觀以本院依職權調取前揭車輛肇事之道路交通事故現
    場圖、道路交通事故調查報告表、國道公路警察局道路交通
    事故談話紀錄表暨現場照片，可知異議人甲○○當時原行駛
    於中線車道，行車速度約為時速八十至九十公里，其見前方
    車輛煞車燈亮起後，亦隨之煞車；惟因前方車輛係緊急煞車
    ，其為避免撞擊該車，便轉向內側車道閃避，然又因當時內
    側車道空間過窄，其無法避開，遂以車輛之右前車頭部位撞
    擊當時行駛於內側車道車牌號碼YQ－6815號自用小客車之左
    後車尾部位，此為異議人於談話紀錄表中所自陳，復有現場
    照片在卷可佐。且據道路交通事故現場圖肇事經過摘要欄之
    記載，當時車牌號碼YQ－6815號車輛因未保持安全距離而追
    撞前方車牌號碼8860－SU號車輛，而異議人所駕駛之前揭車
    輛亦未保持安全距離而追撞YQ－6815號車輛，是異議人既自
    陳其當時行車速度為時速八十至九十公里，則依前揭說明所
    示，其與前方車輛至少應保持四十至四十五公尺行車安全距
    離，然員警繪製之道路交通事故現場圖顯示當時地面上煞車
    痕卻僅有十公尺，與其應保持之安全距離顯相去甚遠，應堪
    認異議人之車輛確有未保持行車安全距離，因而追撞前方車
    輛之違規事實。且考以異議人行駛於中線車道時，如與前車
    保持安全車距，即不致因為避免追撞前車，而在疏於注意內
    側車道車輛行車狀況下，變換至內側車道，反致肇事追撞內
    側車道車輛，是異議人空以為避免撞擊中線車道車輛，進而
    轉向內側車道，惟內側車道寬度不足，始撞擊內側車道車輛
    云云，仍難解免其有未保持安全距離行車之違規事實。
  (三)末查，按道路交通管理處罰條例第三十三條第一項第二款係
    特別針對汽車行駛於「高速公路」、「快速公路」、或「設
    站管制之道路」，不遵使用限制、禁止、行車管制及管理事
    項之管制規則而有未保持安全距離之違規事實所設之處罰規
    定，則本件異議人甲○○駕車違規地點既為國道一號「高速
    公路」三四七‧八公里，自應適用該法條規定處罰之，異議
    意旨認本件違規行為應適用道路交通管理處罰條例第五十八
    條第一款（聲明異議狀誤書為第五十八條第一項第一款）規
    定裁罰，容有誤會。又本件違規係屬當場舉發之案件，自無
    道路交通管理處罰條例第七條之二逕行舉發規定之適用，異
    議人逕認本件違規事實之舉發應適用道路交通管理處罰條例
    第七條之二關於科學儀器採證之規定，亦屬無據。至異議意
    旨請求訴訟費用由交通部公路總局臺中區監理所負擔乙節，
    因交通聲明異議案件與一般民事訴訟程序有別，並無適用民
    事訴訟程序中關於訴訟費用暨其負擔之規定，異議人顯有誤
    解。另異議人請求將本件事故函送事故鑑定委員會鑑定肇事
    責任云云，但本院業經認定異議人有上述違規情節至為明確
    ，是其請求將本件事故函送事故鑑定委員會鑑定肇事責任，
    本院經核認無送鑑定之必要，併予敘明。
五、綜上所述，異議人甲○○既有駕駛前揭車輛於上開地點因未
    保持安全距離行駛，追撞前車肇事之違規事實，則原處分機
    關爰引道路交通管理處罰條例第三十三條第一項第二款、第
    六十三條第一項第一款及違反道路交通管理事件統一裁罰基
    準表之規定，裁處異議人新臺幣三千元之罰鍰，並記違規點
    數一點，核無違誤，本件異議為無理由，應予駁回。
據上論斷，應依道路交通管理處罰條例第八十七條第二項、道路
交通案件處理辦法第十九條，裁定如主文。
中    華    民    國    97    年    6     月    23    日
                  交通法庭  法  官  陳思成
上正本證明與原本無異。
如不服本裁定應於送達後五日內向本院提出抗告狀。
                            書記官  吳詩琳
中    華    民    國    97    年    6     月    23    日


司法院資訊處製作；財團法人民間司法改革基金會備份。
